臺灣嘉義地方法院民事判決
111年度簡上附民移簡字第12號
原      告  賴熠頡  

訴訟代理人  李嘉苓律師
被      告  陳宗賢  

訴訟代理人  林俊豪  
上列當事人間因被告過失傷害案件，原告提起請求損害賠償之刑
事附帶民事訴訟，經本院刑事庭以111年度交簡上附民字第3號刑
事附帶民事訴訟裁定移送前來，經本院於民國111年11月16日言
詞辯論終結，判決如下：
    主  文
被告應給付原告新臺幣(下同)509,785元，及自民國111年1月18
日起至清償日止，按年息百分之5計算之利息。
原告其餘之訴駁回。
訴訟費用由被告負擔百分之40，由原告負擔百分之60。
原告假執行之聲請駁回。
    事實及理由
一、原告起訴主張：
(一)被告於民國110年2月13日14時23分許，駕駛車牌號碼000-00
    00號自用小客車，沿嘉義市吳鳳南路内側車道由北往南方向
    行駛，行經吳鳳南路與世賢路4段之交叉路口前，本應注意
    該路口有禁止右轉標誌，不得由吳鳳南路快車道直接右轉世
    賢路4段，而依當時天候晴，日間自然光線，路面無缺陷，
    道路無障礙物，視距良好等狀況，並無不能注意之情形，被
    告竟疏未注意及此，逕自駕驶車輛於上述路口自最内侧快車
    道向右轉彎，適原告賴熠頡騎乘車牌號碼000-000號普通重
    型機車機車，沿吳鳳南路外側車道（與内側車道有安全島間
    隔）由北往南方向直行行經上開路口，當原告看見被告駕車
    在路口處右轉時已然閃避不及，致所騎乘之機車左車頭與被
    告所駕駛之車輛右侧車身碰撞，原告當場人車倒地，並因此
    受有右肩肩鎖骨關節脫臼、右肩關節盂破裂之傷害(下稱本
    件車禍)之傷害。被告之行為，經本院以110年度交簡上字第
    107號判決犯過失傷害罪，判處有期徒刑3月確定。
(二)爰依民法第184條第1項前段、第191條之2、第193條第1項及
    第195條第1項之規定請求被告賠償下列金額：
 1、醫療費用：112,258元。
  ⑴已支出醫療費用：支出醫療費用為106,243元。
  ⑵將來醫療費用：6,015元。
    原告因本件車禍後每週需至醫院復健3次，每月需復健12次
    ，原告因復健需支付掛號費340元，每一次掛號可復健6次，
    故原告為復健每月需花費680元（12/6*340）。又被告須至
    骨科回診，每次回診需支付掛號費340元。原告請求將來骨
    科回診費用3,983元，共請求將來醫療費用為6,015元。
 2、醫療用品：984元。
 3、交通費用：1,163元。
  ⑴已支出交通費：286元。
  ⑵將來交通費用：877元。
    原告實際上係復健3個月，且原告約2個月需至骨科回診一次
    ，尚需回診2年，故需支出往返家與醫院之交通費，請求將
    來交通費為877元。
 4、看護費用：121,000元。
    原告因本件車禍住院期間由家人照顧，看護費以每日2,200
    元計算，住院10天，及出院後合計1個月2週，請求55日之看
    護費，合計121,000元。
 5、不能工作損失：516,193元。
  ⑴原告於109年3、4月間曾兼職外送員工作，109年3月僅兼職半
    個月，薪資為10,535元，同年4月份薪資為8,960元，因原告
    當時為兼職，是不應以此作為認定薪資之標準。又原告110
    年1月份薪資為30,438元，豈料原告隨即遭遇系爭車禍，而
    無法繼續工作，故原告主張應以110年1月之薪資30,438元作
    為計算基準。
  ⑵原告不能工作期間為17個月：
    依聖馬爾定醫院111年8月5日函記載略謂：原告因系爭車禍
    共接受三次手術治療，合併傷勢修養日數總數計約16週，然
    實際恢復工作時間視個人情況，因人而異。查原告因系爭車
    禍首次住院時，即因右肩肩鎖骨關節脫臼，而接受鋼板鋼釘
    復位手術，原告復於110年7月27日接受移除右肩肩鎖骨内固
    定術，移除鋼板鋼釘，嗣再於110年12月8日接受手術，顯然
    系爭車禍對原告身體活動之能力影響甚大。
  ⑶因原告從事外送員工作，不論是牽動、騎乘機車、搬運各樣
    貨品，均需使用大量勞力，原告根本無從在體内仍留存鋼釘
    、鋼板時，仍從事外送員工作，縱原告移除鋼釘、鋼板後，
    原告仍需持續復健與休養，故原告自系爭車禍後，確實長達
    17個月無法從事外送員工作。
 6、財物損失：27,315元。
    本件車禍所騎乘之車牌號碼000-000機車係原告向其兄長借
    用，故須由原告支付維修機車費，故原告請求被告賠償機車
    維修費25,450元。安全帽折舊後的金額是1,700元、鏡片折
    舊後的金額是165元。
 7、精神慰撫金：497,998元。
    原告年僅22歲，正值青壯年，車禍前擔任Foodpanda外送員
    ，卻因本件車禍經歷三次手術，還需休養至今而無法工作，
    原告還需費時費力往返家中與醫院就診、復健，但被告卻仍
    未賠償原告，致原告身心飽受折磨，請求精神慰撫金497,99
    8元。
 8、原告總計請求1,276,911元。
(三)訴之聲明：
 1、被告應給付原告1,276,911元及自起訴狀繕本送達被告之翌
    日起至清償日止，按年息百分之5計算之利息。
 2、訴訟費用由被告負擔。
 3、原告願供擔保請准宣告假執行。  
二、被告則以：
(一)就原告請求事項中不爭執及有疑義之部分如下：
 1、原告已支出醫療費用金額共計106,243元，被告僅爭執111年
    8月23日之門診費用340元。原告提出將來尚未發生之醫療費
    用，參照原告所提出之五月份之復健科僅有2次掛號，後直
    至次年一月份始有復健科收據掛號一次。且根據聖馬爾定醫
    院回函亦稱不需回診，故原告請求將來醫療費用應無理由。
 2、對於醫療用品984元沒有意見。
 3、已支出之交通費用286元沒有意見。將來交通費部分無所依
    據，且根據聖馬爾定醫院回函亦稱不需回診，故被告爭執之
    。
 4、原告主張看護日數55日不爭執，但原告未提出相關看護收據
    等證據，故應依照強制汽車責任保險法以每日1,200元從寬
    認定，共66,000元。
 5、不能工作損失：
    原告僅提出事故前一個月（110年1月）的薪資，惟工作損失
    應以年為計算基礎，且依原告的年齡，原告於車禍事故時有
    可能是學生於寒假時兼差打工，而非從事全職的工作。又不
    能工作之認定應以聖馬爾定醫院回函認定為準，原告主張17
    個月工作損失，顯不可採。
 6、財物損失：機車損失25,450元須依法折舊，被告同意安全帽
    折舊後金額1,700元、鏡片折舊後金額165元。
 7、精神慰撫金請求金額顯然過高。
 8、原告已請領強制險理賠70,428元，請於損失總額扣除。
(二)訴之聲明：
 1、原告之訴駁回。
 2、訴訟費用由原告負擔。
 3、如受不利判決，願供擔保請准免為假執行。 
三、爭點事項：
(一)不爭執事項：
 1、本件車禍是被告之過失。
 2、被告因本件車禍過失傷害之行為，經本院刑事庭110年簡上
    字第107號判處有期徒刑3月確定。
 3、原告因本件車禍受傷，應看護之日數為55日。
 4、安全帽受損折舊後金額為1,700元、鏡片折舊後受損金額為1
    65元(本院卷第178頁)。
 6、原告已領取強制險70,428元(本院卷第51、115頁)。
(二)爭執事項：
 1、原告受損害額為何？
 2、原告可請求之賠償額為何？
三、本院判斷：　　
(一)原告受損害額為何？
 1、被告自認本件車禍是其過失所致，並造成原告受有如上述之
    傷害，且被告因本件車禍過失傷害之行為，經本院刑事庭11
    0年簡上字第107號判處有期徒刑3月確定，以上有診斷證明
    書、刑事判決書可證(本院111年度交簡上附民字第3號卷第1
    1-15頁、本院卷第9-15、40頁)，並經調閱該刑事卷查明無
    誤。足認本件車禍確是被告之過失行為所致。
 2、按因故意或過失，不法侵害他人之權利者，負損害賠償責任
    (民法第184條第1項)；汽車、機車或其他非依軌道行駛之動
    力車輛，在使用中加損害於他人者，駕駛人應賠償因此所生
    之損害。但於防止損害之發生，已盡相當之注意者，不在此
    限(民法第191-2條)； 不法侵害他人之身體或健康者，對於
    被害人因此喪失或減少勞動能力或增加生活上之需要時，應
    負損害賠償責任(民法第193條第1項)；不法侵害他人之身體
    、健康、名譽、自由、信用、隱私、貞操，或不法侵害其他
    人格法益而情節重大者，被害人雖非財產上之損害，亦得請
    求賠償相當之金額(民法第195條第1項)；不法毀損他人之物
    者，被害人得請求賠償其物因毀損所減少之價額(民法第196
    條)。從而被告因開車因過失發生本件車禍，並致原告受傷
    、財物受損之事實既經認定，則原告依上開法規，請求被告
    為損害賠償，自屬有據。爰就原告各項請求是否有理由，分
    述如下：
  ⑴醫療費用：
    原告主張共支出醫療費用106,243元(原告起訴時所列已支付
    之醫療費用105,423元，及骨科回診1次340元。起訴之後原
    告又分別於110年12月24日、111年1月7日至聖馬爾定醫院骨
    科就診，醫療費用分別支出420元、400元)，以上有收據可
    證(附帶民事起訴卷第19-54頁、本院卷第69頁），被告對上
    訴字金額均不爭執(本院卷第42、49頁)。故上述金額106,24
    3元，應列入原告之損失。
  ⑵將來醫療費用：
　　①原告除了上述已支出之醫療費用，又有如附表所示醫療費
      用支出，此有原告所提出之醫療收據可證，並為被告所不
      爭執(本院卷第頁41、71-74)，故此部分合計2,780元，應
      列入損原告之受損害額。
　  ②被告因車禍受傷，持續至聖馬爾定醫院骨科回診追蹤，最
      後一次回程日期111年5月27日之後已不須再定期回診，此
      有該院111年8月7日惠醫字第1110000761號函可證(本院卷
      第107頁)。依上開函釋可知，原告之傷勢經醫院治療後評
      估認為111年5月27日之後即不需再回診，可見原告已復原
      。至於原告復原後其主觀認為尚須就醫治療，醫院並無從
      拒絕，故111年5月27日之後原告即不需再回診。縱使原告
      嗣後自行再就醫回診，本院認為此非醫療所必要之支出，
      不應列入原告之損失。　
　　③綜合上述，原告此部分之損失額為2,780元。
  ⑶醫療用品：原告主張支出醫療用品984元，被告對此並不爭執
    (本院卷第42頁)，故此984元應列入原告之損失。
  ⑷交通費用：原告主張已支出就診交通費用286元、骨科回診1
    次216元、將來醫療費用交通費877元，被告對此並不爭執(
    本院卷第42、49頁)。故上述金額1,379元(286＋216＋877)應
    列入原告之損失。
  ⑸看護費用：原告因本件車禍住院期間由他人照顧之日數為55
    日，此為兩造所不爭執(本院卷第40頁)，以目前每日看護費
    用2,200元計算，合計看護費用121,000元(2,200×55日)。被
    告主張應以每日1,200元計算，為本院所不採。此部分原告
    之損失為121,000元。
  ⑹不能工作損失：
    ①原告因本件車禍受傷，接受三次手術住院治療，合併應休
      養之日數為16週，此有聖馬爾定醫院111年8月5日惠醫字
      第1110000712號函可證(本院卷第91頁)。故本院認為原告
      因車禍受傷所需休養之日數而無法工作為16週112天即為3
      .733333月。
　  ②至於原告主張其就醫後仍需持續復健與休養，長達17個月
      無法從事外送員工作等語。但原告並未提出相關之事證以
      佐其說，故本院認為應以聖馬爾定醫院上開函示，認原告
      無法工作之損失為16週，較為可採。
　  ③原告於109年3、4月間曾兼職外送員工作，109年3月職半個
      月，薪資為10,535元，同年4月份薪資為8,960元，於110
      年1月份薪資為30,438元，以上有原告之存摺入帳明細表
      、foodpanda件數明細表可證(附民卷第63-65頁、本院卷
      第75-77頁)。可見原告兼職之收入，並非固定之金額，端
      賴原告送件之多寡而定。且僅有原告110年1月之薪資，無
      法以該月份得知原告每月之平均薪資所得，故本院認為應
      以本件車禍事故110年度之基本工資計算原告每月受損之
      金額較為合理，而該年度之基本工資為24,000元，以此計
      算原告不能工作之損失為89,600元（24,000×3.733333，
      元以下四捨五入)。
  ⑺財物損失：
　  ①按不法毀損他人之物者，被害人得請求賠償其物因毀損所
      減少之價額(民法第196條)；物被毀損時，被害人除得依
      民法第196條請求賠償外，並不排除民法第213條至第215
      條之適用。依民法第196條請求賠償物被毀損所減少之價
      額，得以修復費用為估定之標準，但以必要者為限(例如
      ：修理材料以新品換舊品，應予折舊)，換言之，以新零
      件更換舊零件者，應予折舊(參照最高法院77年度第9次民
      事庭會議決議)。因此，原告請求之財產損害，應係回復
      車禍發生前之「應有狀態」，亦即機車損害尚須扣除折舊
      之部分，始為系爭機車「應有狀態」。
  　②原告因本件車禍，其安全帽折舊後損害額1,700元、鏡片折
      舊後損害額165元，此為兩造所不爭執(本院卷第178頁)。
      故上述金額合計1,865元(1700＋165)，應列入原告之損失
      。
　  ③原告因本件車禍所騎乘之機車受損，該機車係訴外人賴彥
      嶙所有，非原告所有，此有行照影本可證(本院卷第79頁)
      。雖該機車雖非原告所有，但原告借用他人之機車，對機
      車所有人負有保管之責，且實際有支付該機車修理費用，
      被告對上訴事實並不爭執(本院卷第41頁)。故此機車之修
      理費用應列為原告之損失。而該機車係2006年1月出廠，
      此有行照可證(本院卷第79頁)，距110年2月13日發生車禍
      時，已使用15年又1月，依行政院所頒「固定資產耐用年
      數表」，機車之耐用年數為3年，於事故發生時已超過耐
      用年限，應以系爭機車之殘值計算其損害額。又機車修理
      費用25,450元，有估價單可證(附帶民事卷第67、69頁)。
      而依所得稅法第51條及同法施行細則第48條之規定，以平
      均法計算零件之折舊。準此，扣除折舊後之系爭機車零件
      之損害額為6,362元【計算方式：1.殘價＝取得成本÷( 耐
      用年數＋1)即25,450÷(3+1)≒6,363（小數點以下四捨五入
      ）；2.折舊額 ＝(取得成本－殘價)×1/（耐用年數）×（使
      用年數）即(25,450－6,363) ×1/3×（15+1/12）≒19,088（
      小數點以下四捨五入）；3.扣除折舊後價值＝（新品取得
      成本－折舊額）即25,450－19,088＝6,362】。
　  ④以上合計原告之財產損失為8,227元（1,865＋6,362)。
  ⑻精神慰撫金：按慰撫金之多寡，應斟酌雙方之身分、地位、
    資力與加害之程度，及其他各種情形核定相當之數額，該金
    額是否相當，自應依實際加害情形與請求人所受之痛苦及雙
    方之身分、地位、經濟狀況等關係決定之。查，被告因過失
    致原告受傷，自係對原告之身體、健康之人格法益造成侵害
    ，且情節重大。從而，原告依上開規定請求精神慰撫金賠償
    ，自應准許。查，原告係89年5月11日生，大學肄業，車禍
    前是做外送服務，未婚，有銀行存款約5萬元，車禍前每個
    月薪水大約3萬多元。被告是碩士畢業，在銀行業上班，已
    婚，平均月薪20幾萬元，年薪大約200多萬元，有不動產及
    汽車。以上有原告休學證明書、被告110年度扣繳憑單、全
    國財產稅總歸戶財產查詢單可證(本院卷第45、47、183頁)
    ，並為兩造所不爭執(本院卷第42頁)。本院參酌兩造上述之
    身分、地位、經濟能力，被告未與原告和解，以及原告所受
    之傷害等情，認原告請求之精神慰撫金以25萬元為適當，應
    予准許，逾此部分之請求，尚屬過高。
  ⑼以上合計原告因本件車禍之受損害額為580,213元(106,243＋2
    ,780＋984＋1,379＋121,000＋89,600＋8,227＋25萬)。
(二)原告人可請求之賠償額為何？　　
 1、按保險人依本法規定給付之保險金，視為加害人或被保險人
    損害賠償金額之一部分；加害人或被保險人受賠償請求時，
    得扣除之(強制汽車責任保險法第32條)。次按本法所稱請求
    權人，指下列得向保險人請求保險給付或向特別補償基金請
    求補償之人：因汽車交通事故遭致傷害者，為受害人本人
    。因汽車交通事故死亡者，為受害人之遺屬；其順位如下
    ：㈠父母、子女及配偶。㈡祖父母。㈢孫子女。㈣兄弟姐妹。同
    一順位之遺屬有數人時，按人數平均分配保險給付或補償(
    強制汽車責任保險法第11條第1、2項)。末按強制汽車責任
    保險法第32條之規定，係因保險人之給付乃由於被保險人支
    付保險費所生，性質上屬於被保險人賠償責任之承擔或轉嫁
    ，自應視為加害人或被保險人損害賠償金額之一部分，為避
    免受害人雙重受償，渠等於受賠償請求時，自得扣除之(最
    高法院94年度台上字第359號判決)。
 2、查原告因本件車禍事故各領取強制汽車責任保險金70,428元
    ，此為兩造所不爭執(本院卷第51、115頁)，揆諸前開說明
    ，上開保險金應予以扣除。原告可得請求之金額為509,785
    元(580,213－70,428)。
 3、次按，負損害賠償責任者，除法律另有規定或契約另有訂定
    外，應回復他方損害發生前之原狀。因回復原狀而應給付金
    錢者，自損害發生時起，加給利息(民法第213條第1、2項)
    ；損害賠償，除法律另有規定或契約另有訂定外，應以填補
    債權人所受損害及所失利益為限(民法第216條第1項)；遲延
    之債務，以支付金錢為標的者，債權人得請求依法定利率計
    算之遲延利息。但約定利率較高者，仍從其約定利率(民法
    第233條第1項)；應付利息之債務，其利率未經約定，亦無
    法律可據者，週年利率為百分之5(民法第203條)。查，被告
    過失傷害原告，造成原告受損害額509,785元之事實，業如
    前述，則原告依上開法規，請求被告給付509,785元，及自
    起訴狀繕本送達被告之翌日起，按年息百分之5計算之利息
    ，並未逾上開規定之範圍，自無不合。又原告上開起訴狀繕
    本係於111年1月17達被告收受，有送達回證附卷可稽(本院1
    11年度交簡上附民字第3號卷第77頁)。從而，原告本於侵權
    行為損害賠償請求權之法律關係，請求被告給付509,785元
    ，及自起訴狀繕本送達翌日即111年1月18日起至清償日止，
    按年息百分之5計算之利息部分，為有理由，應予准許。原
    告逾上開範圍之請求，為無理由，應予駁回。
(三)本件訴訟標的價額未逾150萬元，如經本院二審判決即確定
    ，可聲請強制執行，自無再為宣告假執行之必要。是原告聲
    請願擔保宣告假執行，自無必要，應予駁回。　　
五、訴訟費用裁判之依據：民事訴訟法第79條。
中    華    民    國    111    年   11    月    30    日
                  民事第三庭  審判長法  官  柯月美

                                    法  官  黃佩韻

                                    法  官  馮保郎
以上正本係照原本作成。
本件判決不得上訴。
中　　華　　民　　國　　111 　年　　11　　月　　30　　日
                                    書記官　蔡沛圻
附表：醫療費用(本院卷第71-79頁)。
醫院 編號  科別 日期 醫療金額(元) 聖馬爾定醫院  1 骨科 111年2月4日 400   2 復健科 111年2月21日 340   3 骨科 111年3月4日 340   4 復健科 111年3月9日 340   5 復健科 111年3月28日 340   6 精神科 111年4月13日 340   7 復健科 111年4月18日 340   8 骨科 111年5月27日 340